【裁判字號】    99,台上,7064
【裁判日期】    991111
【裁判案由】    妨害性自主
【裁判全文】
最高法院刑事判決            九十九年度台上字第七０六四號
上  訴  人  施○○
選任辯護人  葉錦郎律師
上列上訴人因妨害性自主案件，不服台灣高等法院高雄分院中華
民國九十八年七月二十日第二審更審判決（九十八年度上更(一)字
第四九號，起訴案號：台灣高雄地方法院檢察署九十四年度偵字
第一二六三九號），提起上訴，本院判決如下：
    主  文
原判決撤銷，發回台灣高等法院高雄分院。
    理  由
本件原判決認定上訴人施○○（真實名字、年籍資料詳卷）與Ａ
女（真實姓名、年籍資料詳卷）為高雄縣鳳山巿ＯＯ街（門牌號
碼詳卷）之鄰居，於民國九十二年十二間起即經常以「我要抱你
」、「我要親你」之言詞，對Ａ女為性騷擾，雖經其妻Ｂ女（真
實姓名、年籍資料詳卷）告誡制止，仍不悔改，於九十三年（起
訴書誤載為九十四年）二月二十日十二時五十分許，見Ａ女獨自
在住處頂樓，竟萌生猥褻之犯意，從自宅頂樓翻越用以區隔兩屋
使用範圍之女兒牆，從後方強力抱住Ａ女，使Ａ女無法抵抗，強
行拉至Ａ女住處四樓房間，並稱「我要抱你」、「我要親你」，
旋即親吻Ａ女臉頰，復以生殖器摩擦Ａ女臀部，以此強暴方式猥
褻Ａ女，嗣因Ａ女警告若再繼續，即要跳樓自殺，上訴人惟恐事
端擴大，始停手離開等情。因而撤銷第一審科刑判決，改判仍論
處上訴人侵入住宅，對於女子以強暴之方法，而為猥褻之行為罪
刑，固非無見。
惟查：(一)、依法應於審判期日調查之證據雖已調查，而其內容未
明瞭者，即與未經調查無異，如遽行判決，仍屬應於審判期日調
查之證據而未予調查，尚不得遽對被告為有利或不利之認定。又
科刑判決所認定之事實，與所採之證據，不相適合，即屬證據上
理由矛盾，其判決當然為違背法令。再按訴訟程序專以筆錄證之
；且依刑事訴訟法第二百十二條規定，法院因調查證據及犯罪情
形，得實施勘驗。因之調查證據，應否實施勘驗，法院固有審酌
之決定權；但倘法院以證據存在之狀態或錄音之談話內容、錄影
之影像等情狀為判斷之依據，而就該證據未為勘驗，以使上開證
據存在之狀態及內容顯現於公判庭，或雖經勘驗，但如未將勘驗
結果記載於勘驗筆錄，遽採為判斷之依據，即屬採證違法。原判
決理由欄說明：「被告（指上訴人）對此（指涉嫌對Ａ女強制猥
褻之事實）雖然全盤否認，但對Ａ女於九十三年三月二日曾因此
事前往被告家中對質，則未爭執……，且經原審（指第一審）及
本院勘驗Ａ女所提當天與被告及其妻陳○○（指Ｂ女）對質經過
之錄音光碟（……因錄音過程中有雜音，並有部分內容無法清楚
分辨，故僅記載可分辨部分；原審卷〈指第一審卷〉第六十四頁
；本院前審卷〈指原審法院上訴卷，下稱上訴卷〉第七十頁），
重要情節如下：『……Ｃ（指上訴人）：我有親你、抱你，確定
我就不對了！我跟你道歉！……』（其餘譯文，詳見原審卷〈指
第一審卷〉第十四至十八頁）。」等語（見原判決第三頁第十九
行至第八頁倒數第三行）。似係依憑第一審卷第十四頁至第十八
頁、第六十四頁及上訴審卷第七十頁之Ａ女所提九十三年三月二
日與上訴人及Ｂ女對質經過之錄音光碟（下稱系爭錄音光碟）勘
驗結果為其判斷之依據。惟：(1)、原審法院上訴審（下稱上訴審
）九十五年六月二十八日準備程序中當庭勘驗系爭錄音光碟之勘
驗筆錄其中關於「(一)時間九分二十一至三十秒：『你跟我說，我
跟你說，我若對你……，確定我就不對了，我跟你道歉。』（台
語）」之記載，有該勘驗筆錄在卷可稽（見上訴審卷第七十頁）
。經核對該段對話內容，上訴審勘驗結果與前述原判決所引之勘
驗結果不盡一致。則究竟系爭錄音光碟關於上訴人此部分之對話
內容為何？尚欠明瞭，此攸關該錄音光碟是否足以補強Ａ女指訴
為真實，因而影響上訴人被訴強制猥褻罪行是否成立之認定，原
審未予調查審認，即憑第一審及上訴審兩次不盡相符之勘驗結果
論處上訴人罪刑，不惟有應於審判期日調查之證據未予調查，且
有證據上理由矛盾之違法。(2)、卷查第一審卷第十四頁至第十八
頁所示標題為「94訴2466，勘驗光碟片」之內容，雖有記載系爭
錄音光碟內Ａ女、Ｂ女及上訴人間對話之譯文，但並未記載實施
勘驗之年、月、日及時間、處所，亦無實施勘驗公務人員之簽名
；則上開對話譯文究係於何時、何地，經由何人勘驗後所製作及
其製作程序是否合法﹖俱未明確，凡此，關係該對話譯文是否具
證據能力而得作為判決之基礎，原判決就此均未審認、說明，自
屬於法有違。(3)、第一審於九十四年十二月十三日審理期日雖有
勘驗系爭錄音光碟，於該次審判筆錄記載「勘驗結果：錄音過程
中均有雜音，其間有部分內容無法清楚分辨詳細言詞如何，將可
分辨言詞記載『如附件』之勘驗筆錄。」等語（見第一審卷第六
十四頁）。但勘驗結果究竟如何，則未見該審判筆錄有任何「附
件」或其他勘驗結果內容之記載（見上訴審卷第六十四頁以下）
，則原判決採取勘驗之結果為判斷之依據，其採證失據，判決亦
有違誤。(二)、當事人聲請調查之證據，如與本案之待證事實無重
要關係者，事實審法院固可予以駁回，毋庸為無益之調查。若於
待證事實確有重要關係，而又非不能調查者，則為發現真實起見
，自應盡調查職責，踐行調查之程序。又告訴人之告訴，係以使
被告受刑事訴追為目的，其在訴訟利害關係上，與被告處於絕對
相反之立場，故告訴人就其本身之被害事實予以陳述，須其陳述
本身無瑕疵可指，且有足夠之補強證據擔保其陳述之內容確實與
事實相符，達於一般人均能確信其為真實而無合理懷疑之程度，
始得採為斷罪依據。本件原判決認定上訴人為本件強制猥褻犯行
時，以侵入Ａ女住宅之方式為之等情，係依憑Ａ女之指訴、Ａ女
所提之系爭錄音光碟及原審法院更(一)審（下稱更(一)審）履勘現場
筆錄為其論據。然查上訴人並未供承有侵入Ａ女住宅犯行，上訴
審勘驗系爭錄音光碟結果，亦無談及侵入住宅之事（見上訴卷第
七十頁，第一審卷第十二頁至第十六頁）。依更(一)審履勘現場筆
錄之記載及照片顯示（見更(一)審卷第六十六頁至第七十九頁），
從Ａ女住處頂樓下四樓房間的樓梯寬度僅七十七公分，每層樓梯
的高度及梯面似乎又陡又窄，且樓梯有轉彎一處。則Ａ女所指訴
上訴人係從其後方強力抱住，使其無法抗拒，強行「拉」或「拖
」著從頂樓沿樓梯下四樓房間等語，苟屬可信，上訴人強拉或強
拖Ａ女從頂樓下樓梯至四樓房間，似有相當程度之危險性。惟徵
之Ａ女於其告訴狀中及於偵查、第一審審理中之證詞均未及上
訴人當時有拿任何東西脅迫Ａ女，亦未及其身體及身上衣物有
受何損傷。則何以未造成Ａ女身體或其他身上衣物受損傷？究竟
上訴人如何完成？Ａ女就此部分所述之情節尚欠詳實，且此攸關
是否有足夠之補強證據予以擔保Ａ女指述之真實性，自應審慎判
定。而上訴人於原審亦已具狀聲請詰問Ａ女以查明上訴人如何將
其從頂樓拉至四樓房間的過程（見更(一)審卷第四十八、四十九、
九十頁）。原審對於上訴人聲請調查，且與本案之待證事實有重
要關係之此項證據，於原判決理由欄僅泛言：「經本院履勘兩屋
現場之實際情況，認Ａ女所指侵入住宅強制猥褻情節，確屬可以
實施並加以完成，並無矛盾或瑕疵。」等語（見原判決第十頁第
十八行至第二十一行），即認無調查必要，遽行判決，亦有調查
職責未盡之違法。以上或為上訴意旨所指摘，或為本院得依職權
調查之事項，應認仍有發回更審之原因。
據上論結，應依刑事訴訟法第三百九十七條、第四百零一條，判
決如主文。
中    華    民    國  九十九  年   十一   月   十一   日
                      最高法院刑事第十二庭
                          審判長法官  賴  忠  星  
                                法官  呂  丹  玉  
                                法官  吳      燦  
                                法官  蔡  名  曜  
                                法官  葉  麗  霞  
本件正本證明與原本無異
                                      書  記  官  
中    華    民    國  九十九  年   十一   月   十八   日
                                                      v

司法院資訊處製作；財團法人民間司法改革基金會備份。
